臺灣高等法院刑事判決
110年度上訴字第3426號
上  訴  人  
即  被  告  謝青霖




指定辯護人  本院公設辯護人郭書益
上列上訴人即被告因違反毒品危害防制條例案件，不服臺灣士林
地方法院110年度訴字第236號，中華民國110年8月31日第一審判
決（起訴案號：臺灣士林地方檢察署110年度偵字第2194號），
提起上訴，本院判決如下：
    主    文
上訴駁回。
    犯罪事實
一、謝青霖明知甲基安非他命係屬毒品危害防制條例第2條第2項
    第2款所規定之第二級毒品，依法不得販賣及持有，竟分別
    為下列犯行：
  ㈠基於販賣第二級毒品甲基安非他命以牟利之犯意，持其所有
    小米廠牌、型號為紅米6、門號000000000號之行動電話1具
    （IMEI：000000000000000號）作為聯絡工具，自民國109年
    7月23日下午2、3時許起至同日下午4時26分許，在不詳地點
    ，透過網路社交通訊軟體LINE（下稱LINE）訊息及通話等方
    式，與陳志傑聯繫購買第二級毒品甲基安非他命事宜後，先
    於同日下午4時41分許，在臺北市○○區○○路0號之臺北大眾捷
    運股份有限公司（下稱捷運）士林站外，與陳志傑見面並談
    妥以新臺幣（下同）7,000元之代價，販賣第二級毒品甲基
    安非他命予陳志傑，並當場收受陳志傑所交付之現金7,000
    元；復於同日下午5時26分許，在自捷運石牌站往捷運唭哩
    岸站方向行駛之捷運125車次2502車廂內，將第二級毒品甲
    基安非他命4包交付予陳志傑。嗣陳志傑於同日晚上11時許
    ，在新北市○○區○○路000巷00號對面，因持有爆裂物為新北
    市政府警察局淡水分局（下稱淡水分局）員警逮捕後，員警
    對陳志傑為附帶搜索，並扣得陳志傑所持有之第二級毒品甲
    基安非他命4包（總淨重1.8469公克，取樣0.031公克鑑驗用
    罄，驗餘總淨重1.8438克），始悉上情。
　㈡基於販賣第二級毒品甲基安非他命以牟利之犯意，持上開行
    動電話1具作為聯絡工具，於109年10月10日上午某時許，在
    不詳地點，透過LINE訊息及通話等方式，與李宏龍聯繫購買
    第二級毒品甲基安非他命事宜後，於同日上午11時56分許，
    在位在新北市○○區○○街000號之摩天31社區大門前，以1,000
    元之代價，販賣第二級毒品甲基安非他命1包（淨重0.230公
    克，取樣0.003公克鑑驗用罄，驗餘淨重0.227公克）予李宏
    龍，並當場收受李宏龍所交付之現金1,000元。嗣李宏龍於
    同日上午11時57分許，在新北市○○區○○街000號前，因形跡
    可疑為淡水分局員警盤查時，李宏龍主動交付上開甲基安非
    他命1包予員警扣押，始查悉上情。
二、案經淡水分局報請臺灣士林地方檢察署檢察官偵查起訴。　
    理    由
壹、證據能力部分：　　
一、按被告以外之人於審判外之陳述，雖不符刑事訴訟法第159
    條之1至第159條之4之規定，然經當事人於審判程序同意作
    為證據，法院審酌該言詞陳述或書面陳述作成時之情況，認
    為適當者，亦得為證據；當事人、代理人或辯護人於法院調
    查證據時，知有刑事訴訟法第159條第1項不得為證據之情形
    ，而未於言詞辯論終結前聲明異議者，視為有前項之同意，
    刑事訴訟法第159條之5定有明文。查，本判決下列認定事實
    所引用之被告以外之人於審判外所為之供述證據資料（包含
    人證與文書等證據），並無證據證明係公務員違背法定程序
    所取得；而檢察官、上訴人即被告謝青霖（下稱被告）及其
    辯護人對本院審理期日提示之卷證，均同意或不爭執其等證
    據能力（見本院卷第77頁），且迄至言詞辯論終結前亦未再
    聲明異議，本案證據資料作成時之情況，核無違法取證或其
    他瑕疵，證明力亦無明顯過低之情形，認為以之作為證據為
    適當，依刑事訴訟法第159條之5規定，自均得作為證據。
二、至於非供述證據部分，檢察官、被告及其辯護人於本院審理
    期日均同意或不爭執其等證據能力（見本院卷第77至82頁）
    ，復均查無違反法定程序取得或其他不得作為證據之情形，
    且經本院於審理期日提示予檢察官、被告及其辯護人而為合
    法調查，應認均有證據能力。
貳、實體部分：
一、認定犯罪事實所憑之證據及理由：     
  ㈠上開犯罪事實，業據被告於原審及本院審理中均坦承不諱（
    見審訴卷第70頁；原審卷第121至122、177至179、234、248
    至249頁；本院卷第83至84頁），復經證人陳志傑、李宏龍
    於警詢時及偵查中證述屬實（見偵卷一第28、31、35至38、
    187頁；偵卷二第65至67頁；偵卷三第35至36、105至107頁
    ；原審卷第164頁），並有原審法院109年聲搜字第1115號搜
    索票、淡水分局搜索扣押筆錄、扣押物品目錄表、扣押物品
    收據、自願受搜索同意書、查獲陳志傑之現場及扣案物照片
    、查獲李宏龍現場及扣案物照片、被告與陳志傑間訊息與通
    話紀錄翻拍照片、被告使用之門號0000000000號基地台位置
    紀錄及地圖、陳志傑使用之悠遊卡（卡號：0000000000號）
    使用紀錄、捷運士林站及沿線監視器錄影檔案畫面擷圖、被
    告與李宏龍間訊息及通話紀錄翻拍照片、摩天31社區監視器
    錄影檔案畫面擷圖、臺北榮民總醫院109年9月3日北榮毒鑑
    字第C0000000號毒品成分鑑定書、台灣檢驗科技股份有限公
    司濫用藥物實驗室-台北109年8月15日濫用藥物檢驗報告（
    報告編號：UL/2020/00000000）、新北市政府警察局查獲毒
    品案件尿液檢體監管紀錄表、勘察採證同意書、新北市政府
    警察局受採集尿液檢體人姓名及檢體編號對照表、台灣尖端
    先進生技醫藥股份有限公司毒品原物鑑定室毒品證物鑑定分
    析報告等件在卷可稽（見偵卷一第53、55至第60、69至83、
    111、113至114、121至125、127、129、131至135、137、15
    3、157、165至175、191至195、197、199、211、255至257
    頁；審訴卷頁63至65頁），且有小米廠牌、型號為紅米6、
    門號000000000號之行動電話1具（IMEI：000000000000000
    號）扣案可資佐證，堪認被告前揭任意性自白核與事實相符
    ，應堪採信。
　㈡按販賣毒品屬嚴重違法行為，苟遭逮獲，後果嚴重，毒販出
    售毒品時無不小心翼翼，不敢公然為之，且甲基安非他命並
    無公定價格，並可任意分裝或增減其份量，是其各次買賣之
    價格，當亦各有差異，或隨供需雙方之資力、關係之深淺、
    需求之數量、貨源之充裕與否、販賣者對於資金之需求程度
    ，以及政府查緝之態度，進而為各種不同之風險評估，而為
    機動性之調整，是其價格標準，自非一成不變，且販賣者從
    各種「價差」或「量差」或「純度」謀取利潤方式，亦有差
    異，然其所圖利益之非法販賣行為目的，則屬相同，並無二
    致。因之販賣利得，除經被告坦承，或因帳冊記載致價量至
    臻明確外，確實難以究其原委。然按一般民眾之普遍認知，
    毒品價格非低、取得不易，且毒品交易向為政府查禁森嚴且
    重罰不寬貸，衡諸常情，倘非有利可圖，殊無必要甘冒持有
    毒品遭查獲、重罰之極大風險，無端親送至交易處所，或於
    自身住處附近交易毒品，抑或購入大量毒品貯藏之理，而平
    添為警查獲之可能。從而，除確有反證足資認定係基於某種
    非圖利本意之關係外，通常尚難因無法查悉其買進、賣出之
    差價，而諉無營利之意思，或阻卻販賣犯行之追訴，致知過
    坦承者難辭重典，飾詞否認者反得逞僥倖，而失情理之平。
    查被告為智識正常之人，對於毒品交易向為檢警機關嚴予取
    締之犯罪當知悉甚稔，苟無利可圖，應無甘冒被查緝法辦重
    刑之極大風險為之，且被告於原審準備程序期日中供稱：伊
    販賣第二級毒品給陳志傑、李宏龍，可以於轉賣過程獲得毒
    品供己施用等語明確（見原審卷第122頁），足見被告販賣
    系爭第二級毒品甲基安非他命予陳志傑、李宏龍，顯有意從
    中獲取利潤，是被告主觀上具有販賣第二級毒品甲基安非他
    命以營利之意圖，應堪認定。
　㈢綜上，本件被告犯行均事證明確，均洵堪認定，應均予依法
    論科。　　
 二、論罪：
  ㈠按甲基安非他命係毒品危害防制條例第2條第2項第2款所列管
    之第二級毒品，依法均不得販賣及持有。是核被告所為，均
    係犯毒品危害防制條例第4條第2項之販賣第二級毒品罪。
  ㈡被告各次販賣第二級毒品甲基安非他命前持有甲基安非他命
    之低度行為，分別為其各次販賣之高度行為所吸收。
  ㈢又被告所犯上開2次販賣第二級毒品犯行，犯意各別，行為互
    殊，應予分論併罰。　　
三、刑之加重、減輕事由：
  ㈠依108年2月22日公布之司法院釋字第775號解釋文：「刑法第
    47條第1項規定：『受徒刑之執行完畢，或一部之執行而赦免
    後，5年以內故意再犯有期徒刑以上之罪者，為累犯，加重
    本刑至二分之一。』有關累犯加重本刑部分，不生違反憲法
    一行為不二罰原則之問題。惟其不分情節，基於累犯者有其
    特別惡性及對刑罰反應力薄弱等立法理由，一律加重最低本
    刑，於不符合刑法第59條所定要件之情形下，致生行為人所
    受之刑罰超過其所應負擔罪責之個案，其人身自由因此遭受
    過苛之侵害部分，對人民受憲法第8條保障之人身自由所為
    限制，不符憲法罪刑相當原則，牴觸憲法第23條比例原則。
    於此範圍內，有關機關應自本解釋公布之日起2年內，依本
    解釋意旨修正之。於修正前，為避免發生上述罪刑不相當之
    情形，法院就該個案應依本解釋意旨，裁量是否加重最低本
    刑。」是在該解釋文公布後，本院即應依此就個案裁量是否
    有依刑法第47條第1項規定加重最低本刑之必要。次按併執
    行之徒刑，本係得各別獨立執行之刑，倘其中甲罪徒刑已執
    行期滿，縱因合併計算最低應執行期間而在乙罪徒刑執行中
    假釋者，在距甲罪徒刑期滿後之假釋期間再犯罪，即與累犯
    之構成要件相符，仍應以累犯論，最高法院104年度第7 次
    刑事庭會議決議意旨參照。查本案被告前⒈於103年間因犯過
    失傷害罪，經臺灣臺北地方法院以104年度審交簡字第372號
    判決判處有期徒刑3月確定，於105年4月27日入監執行；⒉於
    100年間因犯施用第二級毒品罪，經原審法院以101年度審簡
    字第1397號判決判處有期徒刑6月確定，於103年12月11日易
    科罰金執行完畢；⒊於101年間因違反稅捐稽徵法案件，經原
    審法院以104年度湖簡字第258號判決判處有期徒刑3月確定
    ；上開⒉、⒊所示2罪，經原審法院以104年度聲字第1905號裁
    定應執行有期徒刑8月確定，於105年7月27日接續上開⒈所示
    之罪執行；⒋於101年間因施用第二級毒品罪，經原審法院以
    103年度審易緝字第84號判決判處有期徒刑7月確定，應於10
    5年9月27日接續上開⒉、⒊所示之罪執行；⒌於104年間因妨害
    公務案件，經原審法院以104年度士簡字第505號判決判處有
    期徒刑2月確定，嗣經原審法院以106年度聲字第218號裁定
    更定其刑為有期徒刑3月確定，應於106年4月27日接續上開⒋
    所示之罪執行；⒍於103年間因施用第二級毒品罪，經原審法
    院以105年度審易緝字第24號判決判處有期徒刑7月，被告不
    服提起上訴，經本院以105年度上易字第1379號判決上訴駁
    回確定；⒎於104年間因施用第二級毒品罪，經原審法院以10
    5年度易緝字第19號判決判處有期徒刑10月，被告不服提起
    上訴，經本院以105年度上易字第1316號判決上訴駁回確定
    ；上開⒍、⒎所示之罪，經原審法院以108年度聲字第1615號
    裁定應執行有期徒刑1年3月確定，應於106年7月27日接續上
    開⒌所示之罪執行；⒏於105年間因施用第一級、第二級毒品
    罪，經臺灣基隆地方法院（下稱基隆地院）以105年度訴字
    第513號判決分別判處有期徒刑8月、3月確定，經基隆地院
    以106年度聲字第476號裁定應執行有期徒刑9月確定，應於1
    07年10月27日接續上開⒍、⒎所示之罪執行，復於107年11月8
    日因縮短刑期假釋出監，假釋中付保護管束，嗣經撤銷假釋
    ，應執行殘刑有期徒刑7月，於110年1月6日入監執行等情，
    有本院被告前案紀錄表1份在卷可按，其於受上開⒈、⒊至⒎所
    示之罪有期徒刑執行完畢5年內故意再犯本案最重本刑為有
    期徒刑以上之罪，符合刑法第47條第1項累犯之規定，本院
    審酌被告上述施用第二級毒品罪等案件，甫於107年10月26
    日執行完畢，理應生警惕作用，期待其返回社會後能因此自
    我控管，惟被告竟未生警惕，不知徹底禁絕毒品，復故意再
    犯相同毒品案件之販賣第二級毒品等犯行，足見前罪之徒刑
    執行成效不彰，被告對刑罰之反應力顯然薄弱，暨權衡各罪
    之法律目的、罪刑相當原則及相關刑事政策，並依司法院釋
    字第775號解釋意旨為整體評價裁量後，尚不生被告以累犯
    所處之刑罰超過其所應負擔罪責，人身自由因此遭受過苛侵
    害之情形，爰就被告所犯，依上開規定除法定本刑為無期徒
    刑部分，依刑法第65條第1項規定不得加重外，各依累犯規
    定加重其最低本刑。
　㈡復按刑法第59條規定犯罪之情狀可憫恕者，得酌量減輕其刑
    ，其所謂「犯罪之情狀」，與同法第57條規定科刑時應審酌
    之一切情狀，並非有截然不同之領域，於裁判上酌減其刑時
    ，應就犯罪一切情狀（包括第57條所列舉之10款事項），予
    以全盤考量，審酌其犯罪有無可憫恕之事由（即有無特殊之
    原因與環境，在客觀上足以引起一般同情，以及宣告法定低
    度刑，是否猶嫌過重等等），以為判斷。而就販賣毒品案件
    中，同為販賣毒品之人，其原因動機不一，犯罪情節未必盡
    同，或有大盤毒梟者，亦有中、小盤之分，甚或僅止於吸毒
    者友儕間為求互通有無之有償轉讓者亦有之，其販賣行為所
    造成危害社會之程度自屬有異。倘依其情狀處以適當徒刑，
    即足以懲儆，並可達防衛社會之目的者，自非不可依客觀之
    犯行與主觀之惡性二者加以考量其情狀，是否有可憫恕之處
    ，適用刑法第59條之規定酌量減輕其刑，期使個案裁判之量
    刑，能斟酌至當，符合比例原則（最高法院95年度台上字第
    6157號判決意旨參照）。又所謂法定最低度刑，固包括法定
    最低本刑，惟遇有其他法定減輕事由者，則指適用該法定減
    輕事由減輕後之最低度刑而言。倘被告別有法定減輕事由者
    ，應先適用法定減輕事由減輕其刑後，猶認其犯罪之情狀顯
    可憫恕，即使科以該減輕後之最低度刑仍嫌過重者，始得適
    用刑法第59條規定酌量減輕其刑（最高法院100年度台上字
    第744號判決意旨參照）。查本案被告犯前開販賣第二級毒
    品罪，販賣之數量及所得非鉅，每次販賣對象各僅有1人，
    造成社會治安及國民健康之損害情節雖非輕微，然犯罪情節
    仍較販賣毒品達數百公克或公斤以上之大量者顯然較輕，衡
    其犯罪情狀在客觀上顯非不可憫恕，倘就被告所犯販賣第二
    級毒品罪，科以最低度刑仍嫌過重，衡以一般社會觀念，顯
    然失衡，有情輕法重之嫌，是此部分犯罪情狀在客觀上均足
    以引起一般人之同情，情節尚堪憫恕，爰依刑法第59條規定
    ，就被告所犯，均予以酌量減輕其刑度。
四、上訴駁回之理由：
　㈠原審以被告犯販賣第二級毒品犯行均事證明確，適用毒品危
    害防制條例第4條第2項、第19條第1項、刑法第11條、第47
    條第1項、第59條、第51條第5款、第38條之1第1項前段、第
    3項等規定，並審酌被告前有多次違反毒品危害防制條例等
    前案紀錄（累犯部分不重複評價），素行難謂良好，其明知
    甲基安非他命為第二級毒品戕害身心且不易戒斷，竟無視國
    家杜絕毒品犯罪之嚴令峻刑，猶從事規範違反性高之販毒行
    為，販賣毒品供他人施用，誠值非難，惟念及被告於原審審
    理時坦承犯行，態度尚可，且本案所販賣之第二級毒品數量
    及所得不高，兼衡酌被告之犯罪動機、目的、手段、對社會
    之危害程度暨其自陳高職肄業之智識程度，未婚、無子、入
    監前從事顧茶葉店工作、月薪約2至3萬元、無人需其扶養之
    生活狀況等一切情狀分別量處有期徒刑5年6月、5年4月，並
    定應執行刑為有期徒刑6年10月；並就沒收部分說明：⒈扣案
    之小米廠牌、型號為紅米6、門號000000000號之行動電話1
    具（IMEI：000000000000000號）為被告所有，供其聯繫陳
    志傑、李宏龍相約毒品交易所用之物，依毒品危害防制條例
    第19條第1項之規定宣告沒收；⒉被告各次販賣第二級毒品所
    得價款7,000元、1,000元，均屬其犯罪所得，雖未扣案，仍
    應依刑法第38條之1第1項前段、第3項規定，於被告所犯各
    該販賣第二級毒品罪項下宣告沒收，並於全部或一部不能沒
    收或不宜執行沒收時，追徵其價額，經核其認事、用法並無
    違法或不當，量刑及沒收之宣告亦稱妥適，應予維持。
　㈡被告上訴意旨以其犯案之時間適逢法律修正，請依刑法第2條
    規定，依修正前毒品危害防制條例第4條規定判處被告罪刑
    ，並酌情予以輕判云云。惟按行為後法律有變更者，適用行
    為時之法律，但行為後之法律有利於行為人者，適用最有利
    於行為人之法律，現行刑法第2條第1項定有明文。查毒品危
    害防制條例第4條第2項之規定雖曾經總統於109年1月15日修
    正公布，並自同年7月15日生效，惟於被告行為（即109年7
    月23日、同年10月10日）後，毒品危害防制條例第4條第2項
    之規定並無變更，是被告主張應依刑法第2條第1項規定，適
    用上開修正前毒品危害防制條例第4條第2項之規定論處其罪
    刑，即屬無據。次按量刑係法院就繫屬個案犯罪之整體評價
    ，為事實審法院得依職權自由裁量之事項，量刑判斷當否之
    準據，應就判決之整體觀察為綜合考量，並應受比例原則等
    法則之拘束，非可恣意為之，致礙其公平正義之維護，必須
    兼顧一般預防之普遍適應性與具體個案特別預防之妥當性，
    始稱相當。苟已斟酌刑法第57條各款所列情狀，而未逾越法
    定刑度，如無偏執一端，致有明顯失出失入之恣意為之情形
    ，上級審法院即不得單就量刑部分遽指為不當或違法（最高
    法院100年度台上字第5301號判決意旨參照）。查原審於量
    刑時已詳予審酌刑法第57條各款及前開所列情狀，予以綜合
    考量，就被告所犯2次販賣第二級毒品犯行各僅判處有期徒
    刑5年6月、5年4月，並定應執行刑為有期徒刑6年10月，就
    刑罰裁量職權之行使，既未逾越法律所規定之範圍，亦無濫
    用權限之情形，難遽謂原判決就此部分之量刑有何不當，縱
    與被告主觀上之期待有所落差，仍難指其量刑有何不當或違
    法。是被告執前開情詞提起上訴，主張應依109年7月15日生
    效前之毒品危害防制條例第4條第2項之規定論處其罪刑，並
    請求從輕量刑云云，為無理由，應予駁回。
據上論斷，應依刑事訴訟法第368條，判決如主文。
本案經檢察官王芷翎提起公訴，檢察官陳正芬到庭執行職務。
中　　華　　民　　國　　111 　年　　1 　　月　　12　　日
                  刑事第二十三庭審判長法  官  許永煌
                                      法  官  黃美文
                                      法  官  雷淑雯
以上正本證明與原本無異。
如不服本判決應於收受送達後20日內向本院提出上訴書狀，並應
敘述具體理由；其未敘述上訴理由者，應於上訴期間屆滿後20日
內向本院補提理由書（均須按他造當事人之人數附繕本）「切勿
逕送上級法院」。
                                      書記官   林立柏
中　　華　　民　　國　　111 　年　　1 　　月　　13　　日
附錄：本案論罪科刑法條全文　　
毒品危害防制條例第4條：
製造、運輸、販賣第一級毒品者，處死刑或無期徒刑；處無期徒
刑者，得併科新臺幣3千萬元以下罰金。
製造、運輸、販賣第二級毒品者，處無期徒刑或10年以上有期徒
刑，得併科新臺幣1千5百萬元以下罰金。
製造、運輸、販賣第三級毒品者，處7年以上有期徒刑，得併科
新臺幣1千萬元以下罰金。
製造、運輸、販賣第四級毒品者，處5年以上12年以下有期徒刑
，得併科新臺幣5百萬元以下罰金。
製造、運輸、販賣專供製造或施用毒品之器具者，處1年以上7年
以下有期徒刑，得併科新臺幣150萬元以下罰金。
前5項之未遂犯罰之。　　　
毒品危害防制條例第4條
製造、運輸、販賣第一級毒品者，處死刑或無期徒刑；處無期徒
刑者，得併科新臺幣三千萬元以下罰金。
製造、運輸、販賣第二級毒品者，處無期徒刑或十年以上有期徒
刑，得併科新臺幣一千五百萬元以下罰金。
製造、運輸、販賣第三級毒品者，處七年以上有期徒刑，得併科
新臺幣一千萬元以下罰金。
製造、運輸、販賣第四級毒品者，處五年以上十二年以下有期徒
刑，得併科新臺幣五百萬元以下罰金。
製造、運輸、販賣專供製造或施用毒品之器具者，處一年以上七
年以下有期徒刑，得併科新臺幣一百五十萬元以下罰金。
前五項之未遂犯罰之。